臺灣高雄地方法院刑事判決　　　　　　　94年度重訴字第31號
公　訴　人　臺灣高雄地方法院檢察署檢察官
被　　　告　丁○○
指定辯護人　本院公設辯護人乙○○
上列被告因違反槍砲彈藥刀械管制條例案件，經檢察官提起公訴
（94年度偵字第5681號），本院判決如下：
    主  文
丁○○無罪。
    理  由
一、公訴意旨略以：被告丁○○與另案被告甲○○（由檢察官另
    案偵辦中）2 人均明知具有殺傷力之槍枝與子彈，為槍砲彈
    藥刀械管制條例第4 條第1 項所管制之物，未經許可不得製
    造與持有，竟基於製造及持有槍彈之共同犯意，自不詳時間
    起在高雄市○○區○○路262 號廢棄養蝦場內，利用電鑽、
    挫刀、工作鉗、砂輪機、鑽床及電焊槍等工具，製造具有殺
    傷力之改造槍彈及子彈，並持有制式子彈4 顆；嗣於民國（
    下同）94年3 月4 日中午12時40分許，經警方持法院所核發
    之搜索票，前往前揭製造槍彈之場所執行搜索，被告見狀手
    持裝有彈簧之改造槍枝滑套1 個欲逃離現場，為警當場圍捕
    制服，並查獲具有殺傷力之改造手槍7 支、改造金屬槍管1
    支、改造子彈6 顆及制式子彈，與製造槍彈之工具1 批，並
    有不具殺傷力之槍彈半成品等，另案被告甲○○則趁隙逃逸
    無蹤，因認被告分別涉有係違反槍砲彈藥刀械管制條例第8
    條第1 項未經許可製造具有殺傷力之槍枝罪嫌、第12條第1
    項未經許可製造子彈罪嫌、第12條第4 款持有子彈罪嫌等語
    。
二、按犯罪事實應依證據認定之，無證據不得推定其犯罪事實；
    又不能證明被告犯罪，應諭知無罪之判決，刑事訴訟法第15
    4 條第2 項及第301 條第1 項分別定有明文。再按刑事訴訟
    法上所謂認定犯罪事實之證據，係指足以認定被告確有犯罪
    行為之積極證據而言，如未能發現相當證據或證據不足以證
    明，自不能以推測或擬制之方法，以為裁判基礎。而認定不
    利於被告之事實，須依積極證據，苟積極證據不足為不利被
    告之認定時，即應為有利於被告之認定，更不必有何有利之
    證據；又認定犯罪事實所憑之證據，雖不以直接證據為限，
    間接證據亦包括在內，然而無論直接證據或間接證據，其為
    訴訟上之證明，須於通常一般之人均不致有所懷疑，而得確
    信其為真實之程度者，始得據為有罪之認定，倘其證明尚未
    達到此一程度，而有合理之懷疑存在，無從使事實審法院得
    有罪之確信時，即應由法院為諭知被告無罪之判決。亦即若
    證據資料在經驗科學上或論理法則上尚有對被告較為有利之
    存疑，而無從依其他客觀方法排除此項合理之可疑，即不得
    以此資料作為斷罪之基礎，且刑事訴訟制度受「倘有懷疑，
    即從被告之利益為解釋」、「被告應被推定為無罪」之原則
    所支配，故得為訴訟上之證明者，無論為直接或間接證據，
    須客觀上於一般人均不致有所懷疑而達於確信之程度者，始
    可據為有罪之認定，倘其證明尚未達於「確信」之程度，而
    有合理可疑存在時，即難據以為被告不利認定，換言之，在
    法律判斷上，即不能為被告有罪之認定。
三、訊之被告丁○○對於在上開時地為警查獲手中持有槍支滑套
    一事固不諱言，惟堅決否認有何製造具有殺傷力之手槍、子
    彈及持有制式子彈等犯行，辯稱案發當日約11時許甲○○打
    電話說有事情要告訴伊，叫伊到案發現場，伊到了之後，甲○○要伊去買白糖作葡萄酒，伊乃外出買白糖還有發酵乳，
    返回來之後，甲○○又說葡萄不夠叫伊再去買，伊買回來在
    案發現場幫忙洗葡萄，後來警方來搜索，伊因急欲離開而一
    時緊張錯把現場1 支滑套當成伊所有之行動電話，拿起往後
    門走出，就在後門被警方查獲等語。經查，本件公訴意旨認
    被告涉有上開共同製造具有殺傷力之手槍、子彈及持有制式
    子彈之犯行，無非以被告經警方持搜索票前往上開案發地點
    搜索時，經警方當場查獲其手中持有槍支之滑套1 支，及案
    發現場查獲改造之手槍、子彈及制式子彈及改造槍支用之工
    具1 批等，且本件所扣得之改造手槍、子彈等經送鑑定有殺
    傷力，及證人即小港分局刑事組偵查員丙○○於偵查中之證
    述為其論據；惟查（1）被 告自警訊、檢察官偵查中至本院
    審理時均一致否認有何共同製造具殺傷力之手槍、子彈及持
    有制式子彈等犯行，所稱前後尚屬一致；（2）本 件警方固
    於案發現場查獲改造之手槍、子彈及制式子彈及改造槍支用
    之工具1 批等，且所扣得之改造手槍、子彈經送鑑定亦有殺
    傷力，惟此亦僅足證明確有人在案發地點改造具有殺傷力之
    槍彈等，至改造具有殺傷力之槍、彈及持有制式子彈之人是
    否即為被告，尚須待進一步之證據加以證明；（3）證 人丙○○固於偵查中證述查獲被告時被告手中持有槍支滑套等語
    ，惟查本件警方至案發現場屋內搜索時，該處之桌面及椅子
    上、地面散置槍支、子彈之半成品、零件及各項改造槍支之
    工具，甚為雜亂，此有現場相片17張在卷可稽（見警卷第37
    頁至53頁），故衡之常情，被告如涉及在案發現場共同製造
    槍彈之犯行，則在警方前來搜索之時，其在不及將改造之槍
    彈及零件、相關工具加以收藏隱匿之際，理應將上開物品棄
    於現場而逃離，尚無單獨將價值尚非重大之滑套取走持於手
    中，而自曝其製造槍彈犯行之理，且警方至本件案發現場之
    屋內搜索時，屋內物品雜亂散置業如上述，而證人丙○○於
    本院審理中亦證述稱：案發現場之屋內不是很大，到處都是
    改造槍支之物品，且進入案發現場屋內時當場有好幾支手機
    等語明確（見審卷第107 頁、第109 頁），在此情況之下被
    告所稱因警方前來敲門，其急欲自後門離去，一時緊張再以
    屋內物品雜亂，乃將滑套誤為其行動電話，而順手取走等語
    ，尚非不可能之事；（4）復 參之本件係警方經人檢舉高雄
    市政府警察局小港分局列管之不良分子黃明風在高雄市○○
    區○○路26 2號處製造槍械後，警方即前往該處進行監控，
    再由高雄市政府警察局小港分局經台灣高雄地方法院檢察署
    檢察官許可後，向本院聲請核發搜索票獲准，前往案發地點
    搜索查獲，而依警方聲請搜索票之聲請書記載，其受搜索人
    亦為黃明風，並非被告，而搜索之地點為高雄市○○區○○
    路262 號，（見94警聲搜字第800 號卷第1 頁），經查該處
    座落之土地為小港區○○○段0256─0002及0256─0003號，
    該土地係國有土地，現由交通部高雄港務局管理，而高雄市
    小港區○○路262 號則並未經戶政機關編定門牌號碼，此有
    高雄市政府警察局小港分局高市警港分三字第09400214 22
    號及高雄市小港區戶政事務所高市小戶字第094000 4837 號
    函各1 份在卷可查，亦無從證明該處平日為被告使用；（5
    ）又本件案發現場之房屋在上開警方監控期間並未見被告在
    該處出入，此亦據證人黃琨山於本院審理中證述無誤（見審
    卷第107 頁），且黃明風係高雄市政府警察局小港分局所列
    管之不良分子，而黃明風及甲○○平日即時有往來，甲○○
    與被告復有親戚關係，此業據證人即現場查獲本件之高雄市
    政府警局小港分局偵查員王天助於本院審理中證述明確（見
    審卷第103 頁至第104 頁），被告所稱平日不常到案發地點
    ，案發當日係應甲○○之邀前往而遭警方查獲等情尚可採信
    ；此外本件復查無其他之積極之證據，足以證明被告確有公
    訴人所指在案發地點與人共同製造具有殺傷力之手槍、子彈
    及持有制式子彈等犯行，自難單以被告在警方前往上開案發
    地點搜索時，被告在現場且手中持有槍支滑套即逕認被告有
    上開共同製造具有殺傷力之手槍、子彈及持有制式子彈之犯
    行；核之上開法條及判例之意旨，被告之犯行尚屬不能證明
    ，自應為無罪之諭知。
據上論斷，應依刑事訴訟法第301 條第1 項，判決如主文。
中　　華　　民　　國　　94　　年　　10　　月　　31　　日
                  刑事第五庭    審判長法　官  李嘉興
                                      法  官  楊筑婷
                                      法  官  林俊寬
以上證明與原本無異。
如不服本判決，應於判決送達後10日內，向本院提出上訴狀。
中　　華　　民　　國　　94　　年　　10　　月　　31　　日
                                      書記官  蔡淑貞
